臺灣高雄地方法院刑事判決　　　　　　　　　　　　九十二年度易字第二三五二號
　　公　訴　人　臺灣高雄地方法院檢察署檢察官
　　被　　　告　壬○○
　　　　　　　　丁○○
　　　　　　　　甲○○
右列被告等因妨害名譽案件，經檢察官提起公訴（九十年度偵字第七００三號），本
院判決如左：
    主  文
壬○○、丁○○均無罪。
甲○○被訴部分公訴不受理。
    理  由
壹、無罪部分
一公訴意旨略以：被告壬○○、丁○○係高雄縣汽車駕駛員職業工會會員，二人於民
  國八十九年八月九日上午九時許，在高雄縣鳳山市○○○路一六０號三樓，投票選
  舉該工會第二十一屆會員代表後，適有會員即告訴人庚○○以同案被告甲○○持會
  員林龍飛之印章領取選票投票而提出異議，被告壬○○、丁○○因不滿告訴人干擾
  選舉秩序，竟與告訴人發生爭吵且公然辱罵告訴人「幹妳娘」等穢語，致告訴人名
  譽受損。因認被告壬○○、丁○○二人涉犯刑法第三百零九條第一項之公然侮辱罪
  嫌。
二按犯罪事實應依證據認定之，無證據不得認定犯罪事實；又不能證明被告犯罪者，
  應諭知無罪之判決，刑事訴訟法第一百五十四條第二項、同法第三百零一條第一項
  前段分別定有明文。次按刑事訴訟上用以證明事實之證據，須於通常一般人均不至
  於有所懷疑，堪予確信其已臻真實者，始得據以為有罪之認定，倘其證明尚未達到
  此一程度，而有合理性之懷疑存在，致使無從為有罪之確信時，即應為無罪之判決
  ；又告訴人之告訴，係以使被告受刑事訴追訴為目的，是其陳述是否與事實相符，
  仍應調查其他證據以資審認（最高法院七十六年臺上字第四九八六號、五十二年臺
  上字第一三００號判例意旨參照）。
三本件公訴人認被告壬○○、丁○○涉犯上開罪嫌，係以告訴人庚○○之指訴及證人
  蔡福全、張宏昌、許振壽之證述為論罪之依據。訊據被告壬○○、丁○○均堅詞口
  否認有何公然侮辱犯行，被告壬○○辯稱：當天伊比告訴人晚上樓投票，看到告訴
  人投完票後未離開，有很多人勸告訴人下樓，伊並未罵告訴人，伊下樓時，告訴人
  還留在樓上等語；被告丁○○則辯稱：當天伊投票後就馬上下樓，未注意告訴人是
  否在樓上，未與人發生衝突等語。經查：
(一)高雄縣汽車駕駛員職業工會於八十九年八月九日上午九時許，在高雄縣鳳山市○○○路一六０號三樓，舉行投票選舉該工會第二十一屆會員代表，該工會之常務監事
  許振壽、理事乙○○、己○○、戊○○及秘書楊新三等人均在場擔任工作人員，該
  工會之常務理事辛○○及高雄縣政府指派之監選員張宏昌則在場監督，告訴人及被
  告壬○○、丁○○、甲○○等人均係該工會之會員並在當天參與投票，而該工會代
  表蔡福全雖非選舉人，當天亦曾上樓至投票處等情，業據被告壬○○、丁○○二人
  供述及告訴人陳述在卷，並經證人許振壽、乙○○、己○○、戊○○、辛○○、張
  宏昌等人證述在卷，應堪認定。
(二)告訴人固於偵查中指訴：當天甲○○罵我「幹你娘」，因為我抗議他們拿別人印章
  印，辛○○、戊○○、壬○○、傅秋香、丁○○等罵我三字經等語（八十九年九月
  十八日偵訊筆錄參照）。另證人蔡福全亦於偵查中證稱：告訴人坐在投票入口處外
  面，辛○○很和氣地叫她下樓，兩人在理論，告訴人不肯下樓，後來壬○○與丁○○對告訴人罵「幹妳娘」三字經，罵她不下樓在此影響投票，壬○○也對我罵「幹
  妳娘」三字經，叫我下樓，我叫告訴人與我一起下樓，她不肯，後來有人與告訴人
  發生肢體衝突，在場者有丁○○、戊○○、壬○○、辛○○，我不知甲○○有無罵
  告訴人等語（八十九年十一月二十四日偵訊筆錄參照）。惟查，依告訴人之指訴，
  當時共有六個人以俗稱之三字經即「幹你娘」等語辱罵伊，而依證人蔡福全之證述
  ，卻僅有被告壬○○、丁○○二人有辱罵告訴人之情事，則告訴人之指訴與證人蔡
  福全之證述已有不符。
(三)證人張宏昌於偵查中係證稱：在早上九時多，告訴人在門口不肯離開，我聽到甲○○罵她「幹妳娘」三字經，罵很大聲，我不知道有無其他人與她發生肢體衝突或罵
  她等語（八十九年十一月二十四日偵訊筆錄參照）；而證人許振壽於偵查中則證稱
  ：我有見甲○○拿別人印章領選票，那個人是林龍飛，後來告訴人坐在門口，甲○○叫她下樓，罵她三字經「幹妳娘」，罵得很大聲，不知道後來發生何事，因為我
  當時已離開（八十九年十一月二十四日偵訊筆錄參照）。告訴人投完票坐在門口，
  我聽到張宏昌對甲○○說不要罵告訴人，我有聽到甲○○罵「幹，你快下去」等語
  ，沒有看到肢體衝突，也未聽到其他人罵她、拉她等語（九十年一月十一日偵訊筆
  錄參照）。依證人張宏昌、許振壽二人之證詞，渠等僅聽聞被告甲○○有以「幹你
  娘」等語辱罵告訴人，亦未聽聞被告壬○○、丁○○二人有辱罵告訴人之情事，自
  不足以證明被告壬○○、丁○○二人有何公然侮辱犯行。
(四)再者，證人即同案被告辛○○於偵查中供稱：投票當天告訴人說有人拿他人印章代
  投票，我馬上叫選務人員停止投票，查察後發現沒有這種事，就繼續選舉，後來有
  人說投完票者要離開，章程也有規定不能在場，我請告訴人離開，但告訴人拒絕離
  開，後來才與另一位會員離開，在場沒有人罵她三字經等語（八十九年十月九日偵
  訊筆錄參照）；其於本院審理中亦證稱：告訴人投票後不下去，伊有叫告訴人下去
  ，告訴人也不下去，有人在樓下喊投完票要下來，伊再請告訴人下去，告訴人投完
  票停留四、五分鐘，被告壬○○、丁○○投完票就下樓了，沒看到有人對告訴人大
  小聲等語（本院九十三年三月十七日審判筆錄參照）。另證人乙○○、己○○、戊○○三人於本院審理中均證稱：有看到告訴人投完票後沒有馬上下樓，停留一會兒
  才下樓，沒聽到有人罵她三字經等語（本院九十三年三月十七日審判筆錄參照）。
(五)觀之證人蔡福全上開證詞非但與告訴人之指訴不符，亦與當日在場之證人張宏昌、
  許振壽、辛○○、乙○○、己○○、戊○○等六人之證詞相左，則證人蔡福全之證
  述是否屬實，亦有可疑。再參以告訴人所指訴同案被告辛○○、戊○○、傅秋香三
  人以「幹你娘」等語辱罵告訴人部分，業據臺灣高雄地方法院檢察署檢察官另為不
  起訴處分，經告訴人聲請再議，由臺灣高等法院高雄分院檢察署發回續行偵查後，
  仍經臺灣高雄地方法院檢察署檢察官為不起訴處分，有臺灣高雄地方法院檢察署檢
  察官九十年度偵字第七００三號、九十一年度偵續字第二二四號不起訴處分書各一
  份附卷可稽，足認告訴人之指訴與事實確有出入，尚難遽以採信。
(六)綜上論述，本件除告訴人之指訴及證人蔡福全之證述外，並無其他證據足證被告壬○○、丁○○二人確有以「幹你娘」等語辱罵告訴人之情事，而告訴人之指訴及證
  人蔡福全之證述又有前揭可議之處，尚難採為不利被告壬○○、丁○○之認定。此
  外，本院復查無其他積極證據足資證明被告壬○○、丁○○有何公訴人所指犯行，
  揆諸前揭條文規定及判例意旨，應為被告壬○○、丁○○無罪判決之諭知。
貳、不受理部分
一公訴意旨略以：被告甲○○係高雄縣汽車駕駛員職業工會會員，其於八十九年八月
  九日九時許，在高雄縣鳳山市○○○路一六０號三樓，投票選舉該工會第二十一屆
  會員代表後，適有會員即告訴人庚○○以被告甲○○持會員林龍飛之印章領取選票
  投票而提出異議，其因不滿告訴人干擾選舉秩序，竟與告訴人發生爭吵且公然辱罵
  告訴人「幹妳娘」等穢語，致告訴人名譽受損。因認被告甲○○涉犯刑法第三百零
  九條第一項之公然侮辱罪嫌。
二按起訴之程序違背規定者，應諭知不受理之判決，並得不經言詞辯論為之，刑事訴
  訟法第三百零三條第一款、第三百零七條分別定有明文。而刑事訴訟係對於特定被
  告之特定犯罪事實所進行之程序，被告在刑事訴訟上具有為訴訟主體及訴訟客體之
  地位，不僅是刑事訴訟之當事人，更為訴訟程序之對象。如於檢察官偵查中，被告
  死亡，依刑事訴訟法第二百五十二條第六款之規定，檢察官應為不起訴之處分，以
  終結其偵查程序。如於法院審理中，被告死亡者，法院始依刑事訴訟法第三百零三
  條第五款之規定為不受理之判決，以終結其訴訟關係。若檢察官提出起訴書於管轄
  法院產生訴訟繫屬時，該被告早已死亡，訴訟主體業已失其存在，訴訟程序之效力
  並不發生，其起訴程序違背規定至明，此際法院即應依刑事訴訟法第三百零三條第
  一款規定，判決不受理，始符法意。
三經查，本件公訴人對被告甲○○提起公訴，係於九十二年十二月十七日繫屬於本院
  ，有臺灣高雄地方法院檢察署九十二年十二月十六日雄檢楠餘九一偵續二二四字第
  一０二一三號函上之本院收文戳記可憑，而本件被告業於本案繫屬前之九十二年二
  月二日死亡等情，亦有法務部戶役政連結作業系統之個人基本資料查詢一紙在卷可
  稽，揆諸前揭說明，本件起訴程序顯係違背規定，爰就被告甲○○被訴部分不經言
  詞辯論，逕為不受理判決之諭知。
據上論結，應依刑事訴訟法第三百零一條第一項前段、第三百零三條第一款、第三百
零七條，判決如主文。
本案經檢察官丙○○到庭執行職務。
中      華      民      國    九十三    年      三      月    三十一    日
                                  臺灣高雄地方法院刑事庭
                                      審判長法  官 黃三友
                                            法  官 涂裕洪
                                            法  官 王雅苑
右正本證明與原本無異。
如不服本判決，應於判決送達後十日內，向本院提出上訴狀。
                                            書記官 黃琬婷
中      華      民      國    九十三    年      三      月    三十一    日
